【裁判字號】    98,訴,1105
【裁判日期】    981231
【裁判案由】    毒品危害防制條例
【裁判全文】
臺灣基隆地方法院刑事判決              98年度訴字第1105號
公  訴  人  臺灣基隆地方法院檢察署檢察官
被      告  甲○○
上列被告因違反毒品危害防制條例案件，經檢察官提起公訴（98
年度毒偵字第1747號），被告於準備程序中就被訴事實為有罪之
陳述，本院合議庭裁定由受命法官獨任進行簡式審判程序，判決
如下：
    主  文
甲○○施用第一級毒品，累犯，處有期徒刑柒月。
    事  實
一、甲○○前因施用毒品案件，經本院以92年度毒聲字第1039號
    裁定送觀察、勒戒，執行後因認無繼續施用毒品傾向，於民
    國93年3 月4 日執行完畢釋放，並由臺灣基隆地方法院檢察
    署檢察官以92年度毒偵字第1081號為不起訴處分確定。復因
    施用毒品案件，經本院以94年度訴字第1120號判決判處有期
    徒刑7 月確定；另因竊盜案件，經本院以95年度訴字第 375
    號判決判處有期徒刑9 月，本院復以96年度聲減字第212 號
    裁定減為有期徒刑4 月15日確定；又因詐欺案件，經本院以
    97年度基簡字第110 號判決判處有期徒刑4 月，減為有期徒
    刑2 月確定，本院復以97年度聲字第270 號裁定，就前述竊
    盜、詐欺2 罪定應執行刑為有期徒刑6 月確定。上述各罪接
    續執行，於96年7 月16日執行完畢出監。再因施用毒品案件
    ，經本院以97年度訴字第1067號判決判處有期徒刑7 月確定
    ，與其因另犯竊盜罪遭本院以97年度基簡字第654 號判決判
    處之有期徒刑4 月，由本院以97年度聲字第1042號裁定定應
    執行刑為有期徒刑10月確定，而於98年5 月29日執行完畢。
二、詎甲○○不知警惕，復基於施用第一級毒品海洛因之犯意，
    於98年9 月20日晚上8 時許，在基隆市○○路某暗巷內，以
    將海洛因加水置入針筒內注射於身體之方式，施用海洛因 1
    次。嗣於同日晚上9 時許，在基隆市○○路177 巷口，因另
    涉竊盜案件（業經檢察官另案偵辦），為警查獲，經警徵得
    其同意採尿送驗，結果呈嗎啡陽性反應，而悉上情。
三、案經基隆市警察局第四分局報請臺灣基隆地方法院檢察署檢
    察官偵查起訴。
    理  由
一、被告甲○○所犯為死刑、無期徒刑、最輕本刑3 年以上有期
    徒刑以外之罪，亦非屬高等法院管轄之第一審案件，其於準
    備程序進行中，先就被訴事實為有罪之陳述，經告知簡式審
    判程序之旨，並聽取檢察官、被告之意見後，本院合議庭依
    刑事訴訟法第273 條之1 第1 項裁定進行簡式審判程序，是
    本案之證據調查，依同法第273 條之2 規定，不受同法第15
    9 條第1 項、第161 條之2 、第161 條之3 、第163 條之 1
    ，及第164 條至第170 條所規定證據能力認定及調查方式之
    限制，合先敘明。
二、按92年7 月9 日修正公布、93年1 月9 日施行之毒品危害防
    制條例第20條、第23條將施用毒品之刑事處遇程序，區分為
    「初犯」及「5 年內再犯」、「5 年後再犯」；依其立法理
    由之說明：「初犯」，經觀察、勒戒或強制戒治後，應為不
    起訴處分或不付審理之裁定，經觀察、勒戒或強制戒治執行
    完畢釋放後，「5 年內再犯」者，因其再犯率甚高，原實施
    之觀察、勒戒及強制戒治既已無法收其實效，爰依法追訴或
    裁定交付審理，至於經觀察、勒戒或強制戒治執行完畢釋放
    後，「5 年後再犯」者，前所實施之觀察、勒戒或強制戒治
    已足以遮斷其施用毒品之毒癮，為期自新及協助其斷除毒癮
    ，仍適用「初犯」規定，先經觀察、勒戒或強制戒治之程序
    。從而依修正後之規定，僅限於「初犯」及「5 年後再犯」
    2 種情形，始應先經觀察、勒戒或強制戒治程序；倘被告於
    5 年內已再犯，經依法追訴處罰，縱其第3 次（或第3 次以
    上）再度施用毒品之時間，在初犯經觀察、勒戒或強制戒治
    執行完畢釋放5 年以後，已不合於「5 年後再犯」之規定，
    且因已於「5 年內再犯」，顯見其再犯率甚高，原實施觀察
    、勒戒或強制戒治，已無法收其實效，即應依該條例第10條
    處罰（最高法院95年5 月9 日95年度第7 次刑事庭會議決議
    及97年9 月9 日97年度第5 次刑事庭會議決議意旨參照）。
    查被告前於93年3 月4 日觀察、勒戒執行完畢釋放，於5 年
    內數度因施用毒品案件經起訴判處罪刑暨執行完畢之詳情（
    詳如事實欄所載），有臺灣基隆地方法院檢察署刑案資料查
    註紀錄表及臺灣高等法院被告前案紀錄表在卷足稽，堪認被
    告之再犯率甚高，原實施之觀察、勒戒已無法收其實效，當
    無再施以觀察、勒戒或強制戒治之必要，揆諸首揭說明，本
    案被告施用毒品之犯行雖係在第1 次觀察、勒戒執行完畢釋
    放5 年後所為，仍不得依毒品危害防制條例第20條第3 項規
    定施以觀察、勒戒及強制戒治之處遇，而應由檢察官依法追
    訴，是本件起訴程序並無違誤。
三、上揭犯罪事實，業據被告於本院準備程序及審理程序中自白
    承認，且其尿液經送驗結果，確呈嗎啡陽性反應，有基隆市
    警察局第四分局偵辦毒品案件尿液檢體對照表、臺灣尖端先
    進生技醫藥股份有限公司濫用藥物檢驗報告附卷足憑，足徵
    被告上開具任意性之自白確與事實相符。綜上所述，本案事
    證明確，被告犯行堪以認定。
四、查海洛因係屬毒品危害防制條例第2 條第2 項第1 款所列之
    第一級毒品，故核被告所為，係犯毒品危害防制條例第10條
    第1 項之施用第一級毒品罪。被告施用前持有海洛因之低度
    行為，應為施用之高度行為所吸收，不另論罪。被告有如事
    實欄所載之有期徒刑執行完畢情形，有前述被告前案紀錄表
    足參，其於受有期徒刑執行完畢後5 年內，故意再犯本件有
    期徒刑以上之罪，為累犯，應依刑法第47條第1 項規定加重
    其刑。爰審酌被告之教育程度為國中肄業，素行不佳，有前
    述被告前案紀錄表可佐，其曾經觀察、勒戒及有期徒刑之處
    遇措施後，猶未能深切體認施用毒品對於自身健康之危害，
    足認其毒癮甚深，而有施以相當時期監禁處遇之必要，惟其
    犯罪手段平和，犯後業已坦承犯行，態度尚稱良好，及施用
    毒品係自戕身心，對於他人並未構成危害，暨其父母早逝之
    家庭狀況等一切情狀，認檢察官具體求處有期徒刑8 月，稍
    嫌過重，而量處如主文所示之刑，以資懲儆。
據上論斷，應依刑事訴訟法第273 條之1 第1 項、第299 條第 1
項前段，毒品危害防制條例第10條第1 項，刑法第11條前段、第
47條第1 項，判決如主文。
本案經檢察官乙○○到庭執行職務。
中    華    民    國    98    年    12    月    31    日
                  刑事第二庭  法  官  張婷妮
以上正本證明與原本無異。
如不服本判決應於收受送達後10日內向本院提出上訴書狀，並應
敘述具體理由；其未敘述上訴理由者，應於上訴期間屆滿後20日
內向本院補提理由書(均須按他造當事人之人數附繕本)「切勿逕
送上級法院」。
中    華    民    國    98    年    12    月    31    日
                              書記官  簡羽勤
附錄本案論罪刑法條：
毒品危害防制條例第10條
施用第一級毒品者，處 6 月以上 5 年以下有期徒刑。

司法院資訊處製作；財團法人民間司法改革基金會備份。
